【裁判字號】    97,訴,2942
【裁判日期】    971031
【裁判案由】    違反槍砲彈藥刀械管制條例
【裁判全文】
臺灣臺中地方法院刑事判決              97年度訴字第2942號
公  訴  人  臺灣臺中地方法院檢察署檢察官
被      告  甲○○
選任辯護人  王素玲律師
被      告  戊○○
選任辯護人  謝萬生律師
被      告  丙○○
指定辯護人  本院公設辯護人  丁○○
上列被告等因違反槍砲彈藥刀械管制條例案件，經檢察官提起公
訴（97年度偵字第12425號），本院判決如下：
    主    文
甲○○未經許可，寄藏可發射子彈具有殺傷力之改造手槍，處有
期徒刑年陸月，併科罰金新臺幣拾伍萬元，罰金如易服勞役，
以新臺幣壹仟元折算壹日。扣案之仿 BERETTA廠84型半自動手槍
製造之可發射子彈具有殺傷力之改造手槍壹支（含彈匣壹個，槍
枝管制編號0000000000號）及具有殺傷力之子彈（由金屬彈殼組
合直徑8.4±0.5mm金屬彈頭而成）壹顆，均沒收。
戊○○未經許可，持有可發射子彈具有殺傷力之改造手槍，處有
期徒刑肆年，併科罰金新臺幣貳拾萬元，罰金如易服勞役，以新
臺幣壹仟元折算壹日。扣案之仿 BERETTA廠92FS型半自動手槍製
造之可發射子彈具有殺傷力之改造手槍壹支（含彈匣壹個，槍枝
管制編號0000000000號）、仿 BERETTA廠84型半自動手槍製造之
可發射子彈具有殺傷力之改造手槍壹支（含彈匣壹個，槍枝管制
編號0000000000號）及具有殺傷力之子彈（由金屬彈殼組合直徑
6.0±0.5mm鋼珠而成）玖顆、具有殺傷力之子彈（由金屬彈殼組
合直徑7.9±0.5mm金屬彈頭而成）伍顆，均沒收。
丙○○無罪。
    犯罪事實
一、甲○○明知可發射子彈具有殺傷力之改造手槍及子彈，為槍
    砲彈藥刀械管制條例所列管禁止持有之物，未經主管機關許
    可，不得寄藏之，竟基於未經許可，寄藏可發射子彈具有殺
    傷力之改造手槍及子彈之犯意，於民國89年間某日，在臺北
    縣五股鄉○○○路旁某處，受自稱「游木園」（目前已死亡
    ）之成年男子之委託，代為保管仿 BERETTA廠84型半自動手
    槍製造之可發射子彈具有殺傷力之改造手槍1支（含彈匣1個
    ，槍枝管制編號0000000000號）及具有殺傷力之子彈（由金
    屬彈殼組合直徑 8.4±0.5mm金屬彈頭而成）2顆及不具有殺
    傷力且彈頭業與彈殼分離之子彈1顆，並將之藏放在車號042
    7-EM號自用小客車內。嗣於 97年5月21日，因認將上開槍、
    彈置放在業經吊扣牌照之上開自用小客車內並不妥當，乃將
    之攜出，而在搭乘丙○○（由本院諭知無罪，詳如後述）駕
    駛之戊○○所有車號 0688-KM自用小客車時，將槍、彈暫放
    在該自用小客車後座上。戊○○明知可發射子彈具有殺傷力
    之改造手槍及子彈，為槍砲彈藥刀械管制條例所列管禁止持
    有之物，未經主管機關許可，不得持有之，於 97年2月間某
    日，發現自稱「莫耀民」之成年男子遺留在其車號 0688-KM
    號自用小客車內之黑色包包，內有仿 BERETTA廠92FS型半自
    動手槍製造之可發射子彈具有殺傷力之改造手槍 1支（含彈
    匣1個，槍枝管制編號0000000000號）、仿BERETTA廠84型半
    自動手槍製造之可發射子彈具有殺傷力之改造手槍 1支（含
    彈匣1個，槍枝管制編號 0000000000號）及具有殺傷力之子
    彈（由金屬彈殼組合直徑6.0±0.5mm鋼珠而成）13顆、具有
    殺傷力之子彈（由金屬彈殼組合直徑7.9±0.5mm金屬彈頭而
    成） 8顆，且又聯絡不上「莫耀民」，竟基於未經許可，持
    有可發射子彈具有殺傷力之改造手槍及子彈之犯意，未經許
    可，而持有上開槍、彈，並將之繼續藏放在車內後座。嗣於
    97年 5月21日，因與甲○○、丙○○同車之際，認為將槍、
    彈置於後座易引人注意，遂將其中仿 BERETTA廠84型半自動
    手槍製造之可發射子彈具有殺傷力之改造手槍1支（含彈匣1
    個，槍枝管制編號0000000000號）放置在車內中央扶手座置
    物箱內，另1支仿BERETTA廠92FS型半自動手槍製造之可發射
    子彈具有殺傷力之改造手槍1支（含彈匣1個，槍枝管制編號
    0000000000號）及其餘子彈置於提袋內放在車內副駕駛座踏
    板上。甲○○、戊○○、丙○○共乘戊○○所有之車號0688
    -KM 號自用小客車由臺北南下臺中時，初係由丙○○駕駛上
    開自用小客車，戊○○坐於副駕駛座，甲○○坐於後座，期
    間因丙○○表示疲累，戊○○請甲○○代替丙○○駕駛該自
    用小客車，讓丙○○坐於後座休息，甲○○因疏忽而未將置
    於後座，且已以黑色皮包蓋住的槍、彈攜至駕駛座，丙○○
    亦因疲累熟睡而未發現該置於後座之槍、彈。至翌日（即 5
    月22日）凌晨 3時20分許，甲○○駕車途經臺中縣清水鎮○○路與臨海路路口，因見執勤警員之巡邏車，一時心慌而行
    車忽快忽慢，警員發覺可疑而攔檢盤查，發現該車後座放置
    仿 BERETTA廠84型半自動手槍製造之可發射子彈具有殺傷力
    之改造手槍1支（含彈匣1個，槍枝管制編號0000000000號，
    內具有殺傷力之子彈【由金屬彈殼組合直徑8.4±0.5mm金屬
    彈頭而成】2顆及不具有殺傷力且彈頭業與彈殼分離之子彈1
    顆），復自該車副駕駛座腳踏板上之黑色包包內起獲仿BERE
    TTA廠 92FS型半自動手槍製造之可發射子彈具有殺傷力之改
    造手槍1支（含彈匣1個，槍枝管制編號0000000000號）、及
    具有殺傷力之子彈（由金屬彈殼組合直徑6.0±0.5mm鋼珠而
    成） 13顆、具有殺傷力之子彈（由金屬彈殼組合直徑7.9 ±
    0.5m m金屬彈頭而成） 8顆、又自中央扶手座置物箱內，起
    獲仿 BERETTA廠84型半自動手槍製造之可發射子彈具有殺傷
    力之改造手槍1支（含彈匣1個，槍枝管制編號0000000000號
    ），因而查悉上情。
二、案經臺中縣警察局清水分局報告臺灣臺中地方法院檢察署檢
    察官偵查起訴。
    理    由
一、證據能力部分：
（一）按被告以外之人於審判外之陳述，雖不符刑事訴訟法第15
      9條之1至之4等4條之規定，而經當事人於審判程序同意作
      為證據，法院審酌該言詞陳述或書面陳述作成時之情況，
      認為適當者，亦得為證據；當事人、代理人或辯護人於法
      院調查證據時，知有刑事訴訟法第158條第1項不得為證據
      之情形，而未於言詞辯論終結前聲明異議者，視為有前項
      之同意，同法第159條之5定有明文。本案所引用之供述證
      據，其性質屬於證人於審判外的陳述，而為傳聞證據，且
      查無符合刑事訴訟法第159條之1至之4等前4條之情形者，
      原雖無證據能力，然上開供述證據內容，業經本院審理時
      予以提示並告以要旨，且經檢察官、被告及辯護人表示意
      見。當事人及辯護人已知上述供述證據乃傳聞證據，且同
      意作為證據或均未於言詞辯論終結前，對該內容異議，依
      上開規定，已擬制其同意作為證據，本院審酌上開供述證
      據作成時，並無人情施壓或干擾，亦無不當取供之情形，
      認為以之作為本案之證據亦屬適當，而有證據能力。
（二）按被告以外之人於偵查中向檢察官所為陳述，除顯有不可
      信之情況者外，得為證據，刑事訴訟法第 159條之1第2項
      定有明文。證人甲○○、戊○○、丙○○於檢察官偵查中
      就自己以外之其他被告作證時具結所為之陳述，未曾提及
      檢察官在偵查時有不法取供之情形，檢察官、被告及辯護
      人於本院審理時復獲得充分詰問上開證人之機會，本院亦
      未發現渠等之陳述有何顯有不可信之情況，揆諸上開說明
      ，渠等於偵查中之證言自具有證據能力，至於其證明力則
      詳如後述。
（三）除法律另有規定外，實施刑事訴訟程序之公務員因違背法
      定程序取得之證據，其有無證據能力之認定，應審酌人權
      保障及公共利益之均衡維護，刑事訴訟法第158之4定有明
      文。惟本案所引用之非供述證據，並無證據證明係實施刑
      事訴訟程序之公務員違背法定程序所取得，自應認均具有
      證據能力。
二、被告甲○○、戊○○有罪部分：
（一）認定犯罪事實之證據及理由：
      (一)上開犯罪事實，業據被告甲○○、戊○○於本院審理時
        坦承不諱，核與證人戊○○於本院審理時證述被告甲○○持有槍、彈情節、證人甲○○於本院審理時證述被告
        戊○○持有槍、彈情節相符。此外，並有被告甲○○受
        自稱「游木園」之成年男子委託，代為保管仿 BERETTA
        廠84型半自動手槍製造之可發射子彈具有殺傷力之改造
        手槍1支（含彈匣1個，槍枝管制編號0000000000號）及
        具有殺傷力之子彈（由金屬彈殼組合直徑8.4±0.5mm金
        屬彈頭而成） 2顆及不具有殺傷力且彈頭業與彈殼分離
        之子彈1顆及被告戊○○持有仿BERETTA廠92FS型半自動
        手槍製造之可發射子彈具有殺傷力之改造手槍 1支（含
        彈匣1個，槍枝管制編號0000000000號）、仿BERETTA廠
        84型半自動手槍製造之可發射子彈具有殺傷力之改造手
        槍1支（含彈匣1個，槍枝管制編號0000000000號）及具
        有殺傷力之子彈（由金屬彈殼組合直徑6.0±0.5mm鋼珠
        而成）13顆、具有殺傷力之子彈（由金屬彈殼組合直徑
        7.9±0.5mm金屬彈頭而成） 8顆扣案可資佐證及臺中縣
        警察局清水分局現場勘察報告暨照片附卷可稽。
      (二)上開槍、彈經送內政部警政署刑事警察局以檢視法、性
        能檢驗法、試射法鑑定結果，送驗手槍 3支，其中槍枝
        管制編號0000000000號槍枝，認係改造手槍，由仿BERE
        TTA 廠92FS型半自動手槍製造之槍枝，車通槍管內阻鐵
        及加裝金屬襯管而成，擊發功能正常，可供擊發適用子
        彈使用，認具殺傷力；槍枝管制編號0000000000號槍枝
        ，認改造手槍，由仿 BERETTA廠84型半自動手槍製造之
        槍枝，換裝土造金屬槍管而成，擊發功能正常，可供擊
        發適用子彈使用，認具殺傷力；槍枝管制編號00000000
        00號槍枝，認係改造手槍，由仿 BERETTA廠84型半自動
        手槍製造之槍枝，換裝土造金屬槍管而成，擊發功能正
        常，可供擊發適用子彈使用，認具殺傷力；送驗子彈23
        顆，其中13顆，認均係非制式子彈，由金屬彈殼組合直
        徑6.0±0.5mm鋼珠而成，採樣 4顆試射，可擊發，認具
        殺傷力；其中 8顆，認均係非制式子彈，由金屬彈殼組
        合直徑7.9±0.5mm金屬彈頭而成，採樣 3顆試射，可擊
        發，認具殺傷力；其中 2顆，認均係非制式子彈，由金
        屬彈殼組合直徑8.4±0.5mm金屬彈頭而成，採樣 1顆試
        射，可擊發，認具殺傷力；送鑑彈殼 1顆，認係非制式
        金屬彈殼及彈頭等情，亦有內政部警政署刑事警察局97
        年 5月22日刑鑑字第0970075782號槍彈鑑定書在卷可稽
        。
      (三)綜上所述，本案事證明確，被告甲○○、戊○○犯行，
        均堪認定。
（二）論罪科刑及適用法律部分：
      (一)被告甲○○未經許可，寄藏可發射子彈具有殺傷力之改
        造手槍及子彈，核其所為，係犯槍砲彈藥刀械管制條例
        第8條第4項之未經許可，寄藏可發射子彈具有殺傷力之
        改造手槍罪及同條例第 12條第4項之未經許可，寄藏子
        彈罪。而未經許可，寄藏子彈，係侵害社會法益，被告
        甲○○未經許可，寄藏子彈 2顆，為單純一罪。被告甲○○以一寄藏行為，同時、同地寄藏可發射子彈具有殺
        傷之改造手槍1支及具有殺傷力之子彈2顆，係以一行為
        同時觸犯未經許可，寄藏可發射子彈具有殺傷力之改造
        手槍罪及未經許可，寄藏子彈罪，為想像競合犯，依刑
        法第55條前段規定，從一重以未經許可，寄藏可發射子
        彈具有殺傷力之改造手槍罪處斷。又寄藏與持有，均係
        將物置於自己實力支配之下，僅寄藏必先有他人之持有
        行為，而後始為之受寄代藏而已，故寄藏之受人委託代
        為保管，其保管之本身，亦屬持有。被告甲○○受「游
        木園」之託，保管寄藏可發射子彈具有殺傷力之改造手
        槍、子彈，其保管本身的持有犯行，係受寄之當然結果
        ，法律上自宜僅就「寄藏」行為為包括之評價，不另就
        「持有」予以論罪。至於刑事訴訟法第 300條規定有罪
        之判決，得就起訴之犯罪事實變更檢察官所引應適用之
        法條，其所謂犯罪事實，係指單純一罪之單一事實及實
        質上一罪之「全部犯罪事實」而言，始有變更起訴法條
        之適用，亦即在不擴張及減縮原訴之原則下，法院得就
        有罪判決，於不妨害基本社會事實同一之範圍內，自由
        認定事實，變更檢察官所引應適用之法條而言，二者不
        能混為一談（最高法院 87年度臺上字第766號、88年度
        臺上字第5591號、89年度臺上字第2390號判決意旨參照
        ）。且持有、寄藏可發射子彈具有殺傷力之改造手造及
        子彈係分別規定在同 1條項，故本院認定被告甲○○寄
        藏可發射子彈具有殺傷力之改造手槍及子彈部分與公訴
        人起訴持有之罪名，雖屬有異，惟尚無變更起訴法條之
        必要，附此敘明。爰審酌被告甲○○已有賭博罪之刑事
        前案紀錄，有臺灣高等法院被告前案紀錄表在卷可稽，
        堪認其犯案前品行不佳，並斟酌被告寄藏可發射子彈具
        有殺傷力之改造手槍及子彈，寄藏時間甚長，固係危害
        社會秩序及安全，然其寄藏槍、彈之數量較少，且並未
        持以射擊或作其他犯罪使用，所生危害尚非甚鉅及被告
        犯後雖已坦承犯行，然前於警詢、檢察官訊問及本院訊
        問初期，刻意隱瞞戊○○持有槍、彈之事實，企圖扛下
        所有經警查獲槍、彈之刑事責任，混淆司法偵查及審判
        ，難認犯後態度良好等一切情狀，量處如主文所示之刑
        ，併就所處罰金刑部分，諭知易服勞役之折算標準，以
        資懲儆。扣案之仿 BERETTA廠84型半自動手槍製造之可
        發射子彈具有殺傷力之改造手槍1支（含彈匣1個，槍枝
        管制編號0000000000號）及具有殺傷力之子彈（由金屬
        彈殼組合直徑8.4±0.5mm金屬彈頭而成） 1顆，均係屬
        違禁物，爰均依刑法第38條第1項第1款之規定宣告沒收
        。至於扣案已鑑驗擊發之原具有殺傷力之子彈（由金屬
        彈殼組合直徑8.4±0.5mm金屬彈頭而成） 1顆，已失去
        子彈功能，而不具有殺傷力，非屬違禁物；另彈殼 1顆
        （係非制式金屬彈殼及彈頭）未經鑑定具有殺傷力，亦
        非屬違禁物，均無庸宣告沒收。
      (二)被告戊○○未經許可，持有可發射子彈具有殺傷力之改
        造手槍及子彈，核其所為，係犯槍砲彈藥刀械管制條例
        第8條第4項之未經許可，持有可發射子彈具有殺傷力之
        改造手槍罪及同條例第 12條第4項之未經許可，持有子
        彈罪。而未經許可，持有可發射子彈具有殺傷力之改造
        手槍及未經許可，持有子彈，均係侵害社會法益，被告
        戊○○未經許可，持有可發射子彈具有殺傷力之改造手
        槍2支及未經許可，持有子彈 21顆，均為單純一罪。被
        告戊○○以一持有行為，同時、同地持有可發射子彈具
        有殺傷之改造手槍2支及具有殺傷力之子彈 21顆，係以
        一行為同時觸犯未經許可，持有可發射子彈具有殺傷力
        之改造手槍罪及未經許可，持有子彈罪，為想像競合犯
        ，依刑法第55條前段規定，從一重以未經許可，持有可
        發射子彈具有殺傷力之改造手槍罪處斷。爰審酌被告戊○○已有違反廢棄物清理法之犯罪行為紀錄，有臺灣高
        等法院被告前案紀錄表在卷可稽，堪認其犯案前品行不
        佳，並斟酌被告戊○○持有可發射子彈具有殺傷力之改
        造手槍及子彈，且持有槍、彈數量不少，固係危害社會
        秩序及安全，然其並未持以射擊或作其他犯罪使用，所
        生危害尚非甚鉅及被告犯後雖已坦承犯行，然前於警詢
        、檢察官訊問時，刻意隱瞞自己持有槍、彈之事實，復
        要求被告甲○○代其扛下自己為警查獲槍、彈之刑事責
        任，混淆司法偵查及審判，難認犯後態度良好等一切情
        狀，量處如主文所示之刑，併就所處罰金刑部分，諭知
        易服勞役之折算標準，以資懲儆。扣案之仿 BERETTA廠
        92FS型半自動手槍製造之可發射子彈具有殺傷力之改造
        手槍1支（含彈匣1個，槍枝管制編號0000000000號）、
        仿BERETTA廠 84型半自動手槍製造之可發射子彈具有殺
        傷力之改造手槍1支（含彈匣1個，槍枝管制編號000000
        0000號）及具有殺傷力之子彈（由金屬彈殼組合直徑6.
        0±0.5mm鋼珠而成） 9顆、具有殺傷力之子彈（由金屬
        彈殼組合直徑7.9±0.5mm金屬彈頭而成） 5顆，均係屬
        違禁物，爰均依刑法第38條第1項第1款之規定宣告沒收
        。至於扣案已鑑驗擊發之原具有殺傷力之子彈（由金屬
        彈殼組合直徑6.0±0.5mm鋼珠而成） 4顆、原具有殺傷
        力之子彈（由金屬彈殼組合直徑7.9±0.5mm金屬彈頭而
        成） 3顆已失去子彈功能，而不具有殺傷力，非屬違禁
        物，自無庸宣告沒收。
三、被告丙○○無罪部分及被告甲○○、戊○○不另為無罪諭知
    部分：
（一）公訴意旨略以：被告甲○○、戊○○及丙○○均明知槍枝
      及子彈係管制之違禁物品，非經許可，不得擅自持有，被
      告甲○○自88、89年之不詳時間，在不詳地點，自友人游
      木園處，取得下列槍彈：(一)具殺傷力之仿 BERETTA廠92FS
      型改造半自動手槍（已車通槍管內阻鐵及加裝金屬襯管，
      槍枝管制編號0000000000號）、(二)具殺傷力之仿 BERETTA
      廠84型改造半自動手槍（已換裝土造金屬槍管，槍枝管制
      編號0000000000號）、(三)具殺傷力之仿 BERETTA廠84型改
      造半自動手槍（已換裝土造金屬槍管，槍枝管制編號0000
      000000號）、(四)子彈24顆（其中23顆可供擊發，具有殺傷
      力），而無故持有之。嗣被告甲○○於 97年6月間，將上
      開槍、彈藏放在自己所使用之自用小客車內，該車則停放
      在臺北縣五股鄉垃圾山旁之某私人停車場內。 97年5月21
      日中午12時許，被告甲○○至被告戊○○位在臺北縣樹林
      市○○街 ○段325巷62號7樓住處，向被告戊○○借用車號
      0688-KM 號自用小客車，前往上開停車場，取出上開槍、
      彈，並放置在車上。之後，被告甲○○駕駛該車載同被告
      戊○○及丙○○，在車上將上開槍枝，分別交由被告戊○○及丙○○持有，並共乘該車前往臺中。至翌日（即 5月
      22日）凌晨 3時20分許，甲○○駕車途經臺中縣清水鎮○○路與臨海路路口，因見執行警員之巡邏車，一時心慌而
      行車忽快忽慢，而為警員攔檢盤查，發現該車後座放置改
      造手槍 1支、彈匣1個、子彈10顆、空殼子彈1顆，復自該
      車副駕駛座腳踏板上之黑色包包內起獲改造手槍 1支、子
      彈13顆，再自中央扶手座置物箱內，起獲改造手槍 1支，
      因認被告甲○○就涉嫌持有扣案仿 BERETTA廠92FS型半自
      動手槍製造之可發射子彈具有殺傷力之改造手槍 1支（含
      彈匣1個，槍枝管制編號0000000000號）、仿BERETTA廠84
      型半自動手槍製造之可發射子彈具有殺傷力之改造手槍 1
      支（含彈匣 1個，槍枝管制編號0000000000號）及具有殺
      傷力之子彈（由金屬彈殼組合直徑6.0±0.5mm鋼珠而成）
      13顆、具有殺傷力之子彈（由金屬彈殼組合直徑7.9±0.5
      mm金屬彈頭而成）8顆；被告戊○○就涉嫌持有扣案仿BER
      ETTA廠84型半自動手槍製造之可發射子彈具有殺傷力之改
      造手槍1支（含彈匣1個，槍枝管制編號0000000000號）及
      具有殺傷力之子彈（由金屬彈殼組合直徑8.4±0.5mm金屬
      彈頭而成）2顆，均另涉犯槍砲彈藥刀械管制條例第8條第
      4 項之未經許可，持有可發射子彈具有殺傷力之改造手槍
      罪嫌及同法第 12條第4項之未經許可，持有子彈罪嫌；被
      告丙○○就本案全部扣案之具有殺傷力之槍、彈，涉犯槍
      砲彈藥刀械管制條例第8條第4項之未經許可，持有可發射
      子彈具有殺傷力之改造手槍罪嫌及同法第 12條第4項之未
      經許可，持有子彈罪嫌。
（二）公訴意旨認定被告甲○○、戊○○、丙○○涉犯上開罪嫌
      ，係以上開犯罪事實，業據被告甲○○於檢察官偵查時坦
      承不諱，而本案槍、彈為警查獲時，係分別放置在後座、
      副駕駛座腳踏板及中央扶手座置物箱內，此有現場照片附
      卷可稽。被告丙○○及戊○○既分別坐在該車之後座及副
      駕駛座，對於其座位附近所放置之槍枝，當無不知之理。
      被告甲○○雖表示：「因為戊○○打電話來時，正在擦槍
      ，沒有收起來。警察來臨檢時，情急之下，才把槍往後座
      丟，原本是放在駕駛座椅及中央扶手中間」等語。然車上
      並未發現擦拭槍枝之工具，又如被告甲○○果有擦槍之行
      為，則其自臺北南下至臺中途中，已有機會將槍枝及子彈
      收妥，惟其不僅未收妥，反而將所持有之槍、彈分別放置
      在後座及副駕駛座，顯見被告甲○○所述擦槍等語，乃係
      迴護被告丙○○及戊○○之詞，不足採信。被告甲○○應
      係已將槍枝分交被告丙○○及戊○○所持有，並將所持有
      之子彈加以分配。此外，並有內政部警政署刑事警察局槍
      彈鑑定書、臺中縣警察局清水分局扣押筆錄、現場勘察報
      告、現場及槍枝照片 9張、臺中縣警察局槍枝初步檢視報
      告表3份附卷可稽及上開槍、彈扣案可資佐憑為其論據。
（三）訊據被告甲○○、戊○○、丙○○堅詞否認有為上揭犯行
      ，被告甲○○辯稱：車號 0688-KM號自用小客車後座為警
      查獲之仿 BERETTA廠84型半自動手槍製造之可發射子彈具
      有殺傷力之改造手槍1支（含彈匣1個，槍枝管制編號0000
      000000號）及具有殺傷力之子彈（由金屬彈殼組合直徑8.
      4±0.5mm金屬彈頭而成） 2顆及不具有殺傷力且彈頭業與
      彈殼分離之子彈 1顆確實是伊所持有，但伊並不知車內尚
      有其他槍、彈，伊會承認持有車內所有為警查獲之槍、彈
      ，是因為伊與被告戊○○、丙○○被警方壓制在該自用小
      客車車尾時，被告戊○○說其他的槍、彈為其所有，要伊
      承認是伊所有，伊因為積欠被告戊○○新臺幣13萬元，且
      認為被告戊○○持有的槍枝應該不具有殺傷力，故答應被
      告戊○○承認持有全部的槍、彈等語；被告戊○○辯稱：
      車號 0688-KM號自用小客車副駕駛座腳踏板黑色包包內及
      中央扶手座置物箱為警查獲之仿 BERETTA廠92FS型半自動
      手槍製造之可發射子彈具有殺傷力之改造手槍 1支（含彈
      匣1個，槍枝管制編號0000000000號）、仿BERETTA廠84型
      半自動手槍製造之可發射子彈具有殺傷力之改造手槍 1支
      （含彈匣1個，槍枝管制編號 0000000000號）及具有殺傷
      力之子彈（由金屬彈殼組合直徑6.0±0.5mm鋼珠而成）13
      顆、具有殺傷力之子彈（由金屬彈殼組合直徑7.9±0.5mm
      金屬彈頭而成） 8顆，確為伊所持有之槍、彈，其餘為被
      告甲○○所持有，伊在為警查獲前，並不知道被告甲○○
      持有槍、彈，伊並未要求被告甲○○承認所有槍、彈為其
      持有，可能是因為警方最初係發現被告甲○○持有的槍、
      彈，連帶使伊持有之槍、彈亦為警查獲，故被告甲○○乃
      自願承認所有槍、彈為其所持有等語；被告丙○○辯稱伊
      是受僱於被告戊○○擔任司機，案發當時被告戊○○說要
      帶伊去看聯結車車頭，伊就跟著被告戊○○去，之後就在
      路上為警查獲，當時車上很暗，伊人也很累，對放在伊旁
      邊的槍、彈，伊並不知情，為警查獲之前，亦不知道被告
      甲○○、戊○○持有槍、彈等語。
（四）按犯罪事實應依證據認定之，無證據不得認定犯罪事實；
      不能證明被告犯罪者，應諭知無罪之判決，刑事訴訟法第
      154條第2項、第301條第1項分別定有明文。又事實之認定
      ，應憑證據，如未能發現相當證據，或證據不足以證明，
      自不能以推測或擬制之方法，以為裁判基礎（最高法院40
      年臺上字第86號判例參照）。而認定犯罪事實所憑之證據
      ，雖不以直接證據為限，間接證據亦包括在內，然而無論
      直接證據或間接證據，其為訴訟上之證明，須於通常一般
      之人均不致有所懷疑，而得確信其為真實之程度者，始得
      據為有罪之認定，倘其證明尚未達到此一程度，而有合理
      之懷疑存在，而無從使事實審法院得有罪之確信時，即應
      由法院為諭知被告無罪之判決（最高法院76年臺上字第49
      86號判例參照）。又刑事訴訟法第161條第1項規定：檢察
      官就被告犯罪事實，應負舉證責任，並指出證明之方法。
      因此，檢察官對於起訴之犯罪事實，應負提出證據及說服
      之實質舉證責任。倘其所提出之證據，不足為被告有罪之
      積極證明，或其指出證明之方法，無從說服法院以形成被
      告有罪之心證，基於無罪推定之原則，自應為被告無罪判
      決之諭知（最高法院 92年度臺上字第128號判例參照）。
      經查：檢察官就被告甲○○、戊○○、丙○○涉犯上開罪
      嫌，所臚列之證據及指出證明之方法，不足為被告甲○○
      、戊○○、丙○○有罪之積極證明，且無從說服本院以形
      成被告甲○○、戊○○、丙○○有罪之心證，而有合理之
      懷疑存在，茲說明如下：
      (一)被告甲○○於警詢及檢察官偵查時坦承持有扣案全部槍
        、彈之自白，並非無疑：
        1.被告甲○○於警詢時固坦承警方在車號 0688-KM號自
          用小客車副駕駛座腳踏板上之黑色包包內查獲之改造
          90手槍1支、彈匣1個、子彈13顆、在右後乘客座位上
          查獲改造貝瑞塔手槍1支、彈匣1個、子彈10發及空彈
          殼1發、在中央扶手座置物箱內查獲改造貝瑞塔手槍1
          支、彈匣 1個為其所有，伊並未把攜帶槍枝的事情告
          知被告戊○○、丙○○等語；於檢察官偵查時更具結
          證稱車內為警方查獲之槍、彈都是伊 1個人的，被告
          戊○○、丙○○並不知情，伊當時將 1支槍放在車子
          的中間扶手座置物箱內， 1支槍放在副駕駛座的椅子
          下， 1支槍放在扶手與伊大腿旁邊，子彈分別放在伊
          的二個包包及乘客椅座下面等語。惟若上開為警查獲
          之槍、彈確皆為被告所有並置放於車內，且被告戊○○、丙○○完全不知情，則被告甲○○對該槍、彈於
          車內之放置地點，理應知之甚詳。乃被告甲○○就上
          開3支改造手槍及23顆子彈、1顆空彈殼於車內的放置
          地點，卻前後陳述迥異，已足令人生疑。
        2.被告甲○○於本院審理時改稱在該車後座為警查獲之
          改造手槍 1支及子彈2顆、空彈殼1個始為其所有，其
          餘的槍、彈為被告戊○○所有，其係應被告戊○○之
          要求，而為其擔下其他槍、彈的刑事責任等語，推翻
          其於警詢及檢察官偵查中之自白。而被告戊○○於本
          院審理時亦坦承除上開被告甲○○承認持有之槍、彈
          外，其餘扣案之槍、彈均為其所持有，被告甲○○、
          丙○○並不知情等語。是被告甲○○於警詢及檢察官
          偵查時坦承持有扣案全部槍、彈之自白，已然存有合
          理之懷疑。
        3.被告甲○○於警詢、檢察官偵查及本院審理時之陳述
          既存有歧異，則被告於本案何階段之陳述與事實相符
          ，自仍有再行查證之必要。又警方查獲本案槍、彈的
          實際位置，足以印證被告甲○○何階段之陳述與事實
          吻合，攸關被告甲○○事後更異之詞是否足以採信，
          亦有加以確認之必要。
      (二)依本案槍、彈於車內為警查獲之位置，足以認定被告甲○○於本院審理時更異之詞足以採信：
        1.起訴書記載警員攔檢盤查車號 0688-KM號自用小客車
          時，發現該車後座放置改造手槍1支、彈匣1只、子彈
          10顆、空殼子彈 1顆，該車副駕駛座腳踏板上之黑色
          包包內放置改造手槍 1支、子彈13顆，該車中央扶手
          座置物箱內放置改造手槍 1支，然有關子彈查獲的位
          置與鑑識人員庚○○前往現場採證之情形並不相同，
          詳如後述，足以認起訴書之認定與事實不符。
        2.證人即警員辛○○於本院審理時固證稱：警方在後座
          查獲的那支改造貝瑞塔手槍，子彈已經上膛，槍枝彈
          匣內有 10顆子彈及1顆空彈殼、駕駛座旁邊的黑色包
          包內是改造90手槍，彈匣內有13顆子彈，這部分是鑑
          識人員拿槍枝給伊看的時候告訴伊的，後座槍枝的子
          彈是鑑識人員穿戴手套，進入車內取出槍枝之後打開
          槍枝，伊有親眼看到彈匣裡面有子彈，而且有上膛，
          伊可以確定有子彈，但無法確定有幾顆等語。顯然證
          人辛○○雖能證明該車駕駛座腳踏板上為警查獲之黑
          色包包內有改造手槍及子彈，該車後座為警查獲之改
          造手槍彈匣內亦有子彈，但實際子彈的數量及位置，
          證人辛○○並不知情。
        3.證人即警員己○○於本院審理時證稱：鑑識人員到達
          之前，伊先目視過，伊看到車內副駕駛座的腳踏板上
          有 1個黑色包包，沒有拉上拉鍊，裡面有黑色手槍。
          伊在中央扶手座的置物箱裡面發現另外 1支槍，在副
          駕駛座後方的椅子有發現另外 1支槍。鑑識人員到場
          之後，才將槍枝裡面的彈匣以及子彈取出，伊沒有親
          眼看到，是聽鑑識人員講的等語。換言之，證人己○○雖能證明扣案之 3支改造手槍，其中黑色手槍是放
          在副駕駛座腳踏板上的黑色包包內，其餘 2支改造槍
          枝則分別放在該車中央扶手座的置物箱內及該車的後
          座上，但對本案子彈的查獲位置及數量，則並不知情
          。
        4.證人庚○○於本院審理時證稱：伊到現場後首先看到
          左駕駛座座位上的槍枝，伊將之編為 1號，子彈是裝
          填在槍枝內、副駕駛座後方靠近中央的位置也有 1支
          槍，伊將之編為 2號，子彈也是裝填在槍枝內、右前
          座也有1支槍，伊將之編為3號，子彈也是裝填在槍枝
          等語，並提出現場勘察時所拍攝之照片為證。然依證
          人庚○○提出之上開照片，對照證人辛○○、己○○
          之證詞及警卷第52至53頁警方所拍攝之照片可知，證
          人庚○○到達現場之際，原先置放在該車副駕駛座的
          黑色包包，業經其他警員改放在左駕駛座座位上，而
          中央扶手座置物箱內之改造手槍，亦經其他警員改放
          在右前座上。是證人庚○○此部分之證詞，雖與證人
          辛○○、己○○容有齟齬之處，然係因現場業經其他
          警員更動使然。又證人庚○○證稱：伊自編號 3的改
          造手槍內取出3顆子彈，其中1顆彈頭與彈殼業已分離
          等語，對照證人庚○○證稱編號 3之改造手槍係放置
          在右前座等語，似證明彈匣內放有 3顆子彈之改造手
          槍，原係放置在該車中央扶手座置物箱內，然經本院
          當庭勘驗警卷第38頁證人庚○○拍攝之後座查獲槍枝
          照片，該照片顯示該槍槍柄部分的油漆剝落痕跡，恰
          與扣案經證人庚○○將之編為 3號的改造手槍，即扣
          案仿 BERETTA廠84型半自動手槍製造之可發射子彈具
          有殺傷力之改造手槍（槍枝管制編號0000000000號）
          槍柄部分的油漆剝落痕跡吻合，足認證人庚○○應係
          誤將2支同為仿BERETTA廠84型半自動手槍製造之可發
          射子彈具有殺傷力之改造手槍誤植編號。換言之，警
          方在該車後座查扣之仿 BERETTA廠84型半自動手槍製
          造之可發射子彈具有殺傷力之改造手槍，實係證人庚○○將編為 3號之改造手槍，且確實自該槍內清出子
          彈3顆，其中1顆子彈係處於彈頭與彈殼分離之狀態無
          訛，此適與被告甲○○陳稱該車後座為警查獲之仿BE
          RETTA廠 84型半自動手槍製造之可發射子彈具有殺傷
          力之改造手槍1支，內有子彈2顆及彈頭業與彈殼分離
          之子彈 1顆為伊所持有之陳述相吻合，而與被告甲○○於警詢及檢察官偵查時自白持有全部槍、彈時，所
          陳述槍、彈的位置及數量並不相符，足認被告甲○○
          於本院審理時事後更異之詞，並非臨訟飾卸之詞，堪
          予採信。
      (三)依被告甲○○羈押於臺灣臺中看守所期間之會客紀錄及
        談話內容，足認被告甲○○於警詢及檢察官偵查中確實
        替被告戊○○扛下另外 2支改造手槍及其他子彈之刑事
        責任（此有臺灣臺中看守所97年8月15日中所戒字第097
        0003797 號函附之被告甲○○會客紀錄暨談話錄音光碟
        及本院勘驗筆錄在卷可稽）：
        1.依被告甲○○於下列時間與下列對象的對話內容，足
          認被告確有替綽號「大枝」或「阿寶」之人，扛下另
          外2支改造手槍及其他子彈之刑事責任：
          97/05/30 11分40秒與胡氏金鸞
            胡氏金鸞：老公，你有沒有承認？有喔。那時候你
            甲○○：沒有啊，就乾脆我處理。到時候他要幫我
            胡氏金鸞：他說對不對？他有說嗎？
            甲○○：有啊。
            胡氏金鸞：如果他做不到呢？
            甲○○：做不到，出去我就找他啊。
            胡氏金鸞：我是怕他做不到。
            甲○○：應該是不會啦。因為他自己講的。
          97/06/23 11分40秒與陳美琳
            陳美琳：交保要 20萬，媽媽那邊已經沒錢了，你1
            甲○○：5萬。
            陳美琳：他們 5萬喔，怎麼你比較多？你擔下來喔
          97/07/02 1分17秒-2分18秒與鄭源盛
            甲○○：黃大哥的電話你知道嗎？
            鄭源盛：我知道。
            甲○○：你問他 1支，現在是3支，3支是不是要管
            鄭源盛：對啊。
            甲○○：3支要管訓？
            鄭源盛：我問他一下喔。你寫說你的喔？
            甲○○：嗯。
            鄭源盛：了解，我再問他看看。
            甲○○：你問他看看3支是不是要管訓？
            鄭源盛：但是你問他沒有用，我馬上就要，你姊姊
            甲○○：昨天律師有過來。
            鄭源盛：你有跟他說什麼？
            甲○○：我有問他啦，他昨天是拿管訓的單子給我
            鄭源盛：我待會會過去他那邊。
            甲○○：那 3支要受管訓，那看看「大枝」要怎麼
          97/07/02 5分12秒-7分30秒與胡氏金鸞
            甲○○：那個你看呢？那個阿盛會問黃大哥，問他
            胡氏金鸞：你可以保出來啊。
            甲○○：我可以保出來，但是管訓的話多 3年啊。
            胡氏金鸞：是喔。
            甲○○：你看要不要擔下來？
            胡氏金鸞：不要。你一定要自己顧自己。現在朋友
            甲○○：這樣「大枝」他要那個啊。
            胡氏金鸞：不要管他那個，因為他外面處理，我給
            甲○○：這樣「大枝」的，這樣我要跟他講。
            胡氏金鸞：你跟他講，叫別人來處理。
          97/07/02 7分56秒-8分40秒與胡氏金鸞
            甲○○：我現在就是要馬上知道這個法律是不是 3
            胡氏金鸞：對啦。要7年以上。
            甲○○：我7年以上喔，多1個管訓3年。
            胡氏金鸞：對啦，你住在裡面要等到60幾歲再出來
            甲○○：那這樣子，看「大枝」的要怎麼樣處理啊
            胡氏金鸞：你要問他啦，要跟他老婆講，他今天有
          97/07/04 10分6秒-11分7秒與乙○○、胡氏金鸞
            甲○○：所以說我就是要馬上問律師，不行的話，
            范美真：他沒辦法處理。
            胡氏金鸞：他現在很怕啦。要翻臉了。他那天已經
            甲○○：對啦，現在就要馬上問律師條例，叫律師
          97/07/07 7分0秒-7分49秒與丙○○
            甲○○：就是我擔下來，不然他怎麼出去。
            甲○○：強制工作？我要送管訓你不知道喔？ 3支
            丙○○：對啊。
            甲○○：這 3年，是不是「阿寶」要幫我處理。你
            甲○○：如果這樣，就是變個人作孽個人擔啦。
            丙○○：對啊，我是覺得是這樣啦， 1年多就回來
            甲○○：你過兩天再叫「阿寶」過來，我先跟黃律
            丙○○：你有多少青春，關出來都50多歲了。
            甲○○：對啊，而且個人作孽個人擔啦。還多 3年
            丙○○：他哪會處理，處理他的而已。
            甲○○：這樣叫他自己去想辦法，他的東西哪裡來
            甲○○：說難聽一點，他要叫人家擔下來，他也要
            丙○○：我看個人作孽個人擔比較安全。頂多 1年
            甲○○：對阿，我1年多，難道我要多關8年喔。
        2.綜合以上對話可知，被告甲○○初係未考量到若遭警
          方移送持有 3支改造手槍之犯罪事實，會有同時遭到
          警方聲請流氓感訓處分之可能性，而幫綽號「大枝」
          或「阿寶」之人，扛下另外 2支改造手槍及其他子彈
          之刑事責任。至被告甲○○確實遭到警方向本院聲請
          裁定交付感訓處分之際，始知悉事情的嚴重性，而於
          多次會客對話中，表達對扛下其他刑事責任的憂心。
          再依被告甲○○與被告丙○○的對話可知，被告甲○○係因扛下其他 2支改造手槍及其他子彈之刑事責任
          ，而致被告丙○○以外之人，得以在本案獲得交保的
          機會，益證被告甲○○確係為本案被告戊○○扛下其
          他 2支改造手槍及其他子彈之刑事責任，而本案確與
          被告丙○○無關。
        3.被告甲○○、丙○○於本院審理時以證人身分具結證
          稱：上開談話錄音譯文顯示「大枝」、「阿寶」之綽
          號，即為被告戊○○之綽號等語，被告戊○○於本院
          審理時亦坦承確有「大枝」、「阿寶」之綽號，亦足
          以證明被告甲○○確為被告戊○○扛下其他 2支改造
          手槍及其他子彈之刑事責任無訛。
      (四)公訴意旨雖以被告丙○○既坐在上開自用小客車後座，
        對於其座位附近所放置之槍枝，當無不知之理。惟查：
        1.依上開被告甲○○、丙○○於臺灣臺中看守所會客期
          間之談話錄音譯文可知，被告甲○○、戊○○確係各
          別持有自己的槍、彈，與被告丙○○並無任何關係。
          而被告甲○○、戊○○於本院審理時以證人身分證稱
          ：渠等係各別持有槍、彈，不僅對方於為警查獲之前
          ，並不知情，被告丙○○亦完全不知情等語，足認被
          告丙○○與被告甲○○、戊○○各別持有槍、彈之犯
          罪行為無關。
        2.被告丙○○於本院審理時陳稱：查獲當天原本是由伊
          開車，但是後來伊開累了，就換被告甲○○開，伊就
          坐到駕駛座後方等語，此與被告甲○○陳述情節相符
          。而證人辛○○於本院審理時亦證稱：警方打開警示
          燈，將警車停靠路邊，被告甲○○看到警車，就從駕
          駛座下車，伊先盤查被告甲○○，並大略檢視車內狀
          況，發現司機座旁邊坐的是被告戊○○，駕駛座後方
          坐的是被告丙○○，當時被告丙○○呈現睡覺狀態等
          語，足認被告丙○○於警方查獲當時確實係處於睡眠
          狀態，是被告丙○○因疲累而自駕駛座改至後座休息
          睡眠之際，未能在毫無燈光的車內，發現被告甲○○
          置放該處之改造手槍，亦非不可能之事，自無從因被
          告甲○○置放槍枝的地點，離被告丙○○極為接近，
          即據以推論被告丙○○對被告甲○○、戊○○各別持
          有槍、彈之犯罪行為，有犯意聯絡及行為分擔。
      (五)實則，本案亦無證據證明被告甲○○、戊○○對對方持
        有槍、彈之犯罪行為，彼此有犯意聯絡及行為分擔，自
        不得以被告甲○○、戊○○、丙○○共處同 1車內，即
        就該車內為警查獲之槍、彈，均以推測或擬制之方法，
        為被告甲○○、戊○○、丙○○均為共同正犯之不利認
        定。
      (六)此外，本院復查無其他積極證據足資證明被告甲○○、
        戊○○、丙○○有何公訴意旨所指之上開犯罪行為，核
        屬不能證明被告甲○○、戊○○、丙○○此部分犯罪，
        就被告甲○○、戊○○部分，因檢察官認為此部分與前
        開有罪部分，有想像競合犯裁判上一罪關係，本院爰不
        另為無罪之諭知，就被告丙○○部分，自應由本院諭知
        無罪之判決。
據上論斷，應依刑事訴訟法第299條第1項前段、第301條第1項，
槍砲彈藥刀械管制條例第8條第4項、第12條第4項，刑法第11條
前段、第55條前段、第42條第3項、第38條第1項第1款，判決如
主文。
中    華    民    國    97    年    10    月    31    日
                  刑事第十三庭  審判長法  官  李  秋  娟
                                      法  官  許  月  馨
                                      法  官  陳  得  利
上正本證明與原本無異。
如不服本判決，應於收受送達後10日內向本院提出上訴書狀（應
敘述具體理由並附繕本）。
上訴書狀如未敘述理由，應於上訴期間屆滿後20日內補提理由書
於本院。
                                      書記官  鐘  麗  芳
中    華    民    國    97    年    10    月    31    日
附錄本案論罪科刑法條全文：
槍砲彈藥刀械管制條例第8條
未經許可，製造、販賣或運輸鋼筆槍、瓦斯槍、麻醉槍、獵槍、
空氣槍或第 4條第1項第1款所定其他可發射金屬或子彈具有殺傷
力之各式槍砲者，處無期徒刑或 5年以上有期徒刑，併科新臺幣
1000萬元以下罰金。
未經許可，轉讓、出租或出借前項所列槍枝者，處 5年以上有期
徒刑，併科新臺幣1000萬元以下罰金。
意圖供自己或他人犯罪之用，而犯前 2項之罪者，處無期徒刑或
7年以上有期徒刑，併科新臺幣1000萬元以下罰金。
未經許可，持有、寄藏或意圖販賣而陳列第 1項所列槍枝者，處
3年以上10年以下有期徒刑，併科新臺幣700萬元以下罰金。
第1項至第3項之未遂犯罰之。
槍砲彈藥刀械管制條例第12條
未經許可，製造、販賣或運輸子彈者，處1年以上7年以下有期徒
刑，併科新臺幣500萬元以下罰金。
未經許可，轉讓、出租或出借子彈者，處6月以上5年以下有期徒
刑，併科新臺幣300萬元以下罰金。
意圖供自己或他人犯罪之用，而犯前2項之罪者，處3年以上10年
以下有期徒刑，併科新臺幣700萬元以下罰金。
未經許可，持有、寄藏或意圖販賣而陳列子彈者，處 5年以下有
期徒刑，併科新臺幣300萬元以下罰金。
第1項至第3項之未遂犯罰之。


司法院資訊處製作；財團法人民間司法改革基金會備份。
